臺灣臺南地方法院刑事判決　　　　　　 100年度訴字第1447號
公　訴　人　臺灣臺南地方法院檢察署檢察官
被　　　告　蘇永豊
選任辯護人　黃龍昌律師
上列被告因違反毒品危害防制條例案件，經檢察官提起公訴（一
百年度偵字第一四六八號、第二二一五號），本院判決如下：
    主  文
蘇永豊意圖販賣而持有第一級毒品，處有期徒刑伍年陸月。扣案
如附表壹編號一、二、附表貳編號一、二所示驗餘之毒品，均沒
收銷燬之，扣案如附表壹編號三、四、附表貳編號三至九所示之
物均沒收。
    事  實
一、蘇永豊（綽號蘇仔）前於民國八十六年間，因違反肅清煙毒
    條例等案件，經臺灣高等法院臺南分院於八十七年一月二十
    二日以八十六年上訴字第二０六三號判決，將原判決撤銷，
    改判處有期徒刑三年九月確定，及於八十七年十二月九日以
    八十七年上訴字第一四六二號判決上訴駁回（原審判決：本
    院八十七年訴字第一四六二號判決有期徒刑十四年六月）確
    定，經以八十八年聲字第一一七號裁定定應執行有期徒刑十
    七年六月確定，經入監執行，於九十五年七月二十六日縮短
    刑期假釋出監，現在假釋期中。仍不知悔改。明知毒品海洛
    因、甲基安非他命，分別屬毒品危害防制條例第二條第二項
    第一款規定之第一級毒品，及同條項第二款規定之第二級毒
    品，不得持有及意圖販賣而持有。因染有施用毒品惡習，並
    進行Ｃ型肝炎治療療程，服用干擾素後身體不適，而欲以施
    用毒品以解決不適，先後於一百年一月十日前後，在臺南市
    永康區某處「永大釣蝦場」內向真實姓名、確實年籍均不詳
    綽號「蘋果仔」之成年男子以新臺幣二萬七千元之價格購入
    半兩之毒品甲基安非他命，復於同年二月二十二日，以其使
    用門號0000000000號之行動電話與綽號「蘋果仔
    」之人聯繫買賣毒品事宜，於一百年一月二十二日中午時，
    雙方再約在臺南市仁德區某處「中天釣蝦場」附近，向「蘋
    果仔」購買五萬元之毒品海洛因及三萬八千元之毒品甲基安
    非他命；又於同年月二十五日晚上八時許，在嘉南療養院附
    近釣蝦場內以新臺幣三萬八千元之價格購入二臺錢之毒品海
    洛因後，分別藏放在位於臺南市○○區○○街五巷十一號二
    樓之租屋處房間內、臺南市新市區大社里大社八五一號之十
    四之住處內及向友人借用之車號六二八—ＥＰ號營業自小客
    車內。嗣因染有毒癮友人得悉蘇永豊購入大量毒品海洛因、
    甲基安非他命，遂向其聯繫購買事宜，蘇永豊竟起意牟利，
    意圖販賣予不特定人而持有第一級毒品海洛因及第二級毒品
    甲基安非他命之意，另購入夾鏈袋、電子磅秤、研磨機、壓
    鑄模具、葡萄糖等物，欲進行將毒品海洛因摻入葡萄糖後增
    加重量，或按價格多寡分裝夾鏈袋後，伺機進行販售以牟利
    。嗣經臺南市政府警察局刑事警察大隊接獲檢舉駕駛車號六
    二八—ＥＰ營業小客車之駕駛者有販賣毒品行為，進行查證
    後，於同年一月二十六日向本院聲請核發搜索票，並於翌日
    即二十七日上午十時許，持本院核發一百年聲搜字第八五號
    搜索票，在臺南市○○區○○街與三村一街口附近發現上開
    營業小客車，遂在該處埋伏，於是日上午十時四十二分許，
    見蘇永豊欲前往駕駛該車，立即上前出示搜索票，並經蘇永
    豊同意後進行搜索，當場在車內後座處扣得附表壹編號四（
    夾鏈袋十包每包一百個共計一千個）所示之物品，蘇永豊並
    主動從身上取出附表壹編號一、二所示之毒品海洛因九包及
    甲基安非他命二十二包，另至蘇永豊位於臺南市○○區○○
    街五巷十一號二樓租屋處進行搜索，在該處扣得附表壹編號
    二所示之毒品甲基安非他命十四包、編號四之空夾鏈袋一包
    （共一百枚），及行動電話一具等物品。另臺南市政府警察
    局第五分局亦接獲線報指稱蘇永豊涉嫌販賣毒品，經向本院
    聲請搜索票，持本院核發一百年聲搜字第一四一號搜索票，
    至蘇永豊位於臺南市新市區大社里大社八五一號之十四之住
    處內扣得附表貳編號一所示之毒品海洛因共三十二包、編號
    二所示之毒品甲基安非他命八包，附表貳編號三至九所示之
    物，而查悉上情。
二、案經臺南市政府警察局刑事警察大隊、第五分局報請臺灣臺
    南地方法院檢察署檢察官偵查起訴。
    理  由
壹、證據能力部分：
  一、按被告以外之人於審判外之言詞或書面陳述，除法律另有
      規定者外，不得作為證據，刑事訴訟法第一百五十九條第
      一項定有明文規定。證人陳順隆、吳俊發、薛百原、鄭清
      海、方振旭等人於警詢中之陳述係屬審判外之陳述，為傳
      聞證據，且上開證人均已於檢察官偵查中到庭具結作證，
      而渠等於檢察官偵查中之證詞與警詢時所證大致相符，而
      被告及辯護人認警詢中之陳述並無證據能力，依上開規定
      ，應認證人陳順隆、吳俊發、薛百原、鄭清海、方振旭於
      警詢時之陳述，並無證據能力。
  二、本案以下所引用之卷證資料（包含人證與文書證據、物證
      等），並無證據證明係公務員違背法定程序所取得，又被
      告以外之人於審判外之陳述，經核並無非出於自由意願而
      為陳述或遭違法取證及顯有不可信之情況，再卷內之文書
      證據，亦無刑事訴訟法第一百五十九條之四之顯有不可信
      之情況與不得作為證據之情形，且公訴人、被告及辯護人
      迄本院言詞辯論終結前均未聲明異議，被告及辯護人並明
      確表示對於本案全部證據方法之證據能力均不爭執，皆同
      意引用作為證據等語（見本院刑事卷第三八頁準備程序筆
      錄），依刑事訴訟法第一百五十九條至一百五十九條之五
      之規定，均有證據能力。
貳、本院得心證之理由：
  一、上開犯罪事實，業據被告於本院審理時坦承不諱，核予證
      人即曾以電話聯繫被告欲購買毒品海洛因或甲基安非他命
      事宜之陳順隆、吳俊發、薛百原、鄭清海、方振旭、李文
      峰，證人即門號0000000000號行動電話申辦者
      李小棻、門號0000000000號行動電話申辦者楊
      順雄、門號0000000000號行動電話申辦者林稚
      斌等人分別於警、偵訊中證述情節相符，並有被告使用門
      號0000000000號、0000000000號、
      電話與證人陳順隆使用門號0000000000號、證
      人吳俊發使用門號0000000000號、證人薛百原
      使用門號0000000000號、證人鄭清海使用門號
      0000000000號、證人方振旭使用門號0000
      000000號、證人李文峰使用門號00000000
      00之行動電話之雙向通聯紀錄等資料在卷可憑。而證人
      陳順隆、吳俊發、薛百原、鄭清海、方振旭、李文峰等人
      均染有施用毒品之前案紀錄，經查獲後，分別經以違反毒
      品危害防制條例案件，經提起公訴並經本院判刑部分，亦
      有證人陳順隆、吳俊發、薛百原、鄭清海、方振旭、李文
      峰等人之臺灣高等法院被告前案紀錄表附卷可稽。此外，
      警方先後查獲被告時均扣得附表壹、貳所示大量毒品海洛
      因及甲基安非他命，並扣得被告欲進行販賣毒品而使用之
      行動電話、分裝夾鏈袋、電子秤、葡萄糖、研磨器、壓磨
      機具即附表壹編號三、四、附表貳編號三至九所示之物；
      其中於一百年一月二十七日上午，在被告身上及被告租屋
      處所扣得碎塊狀物九包、米褐色結晶體物共三十六包部分
      ，經臺南市政府警察局刑事警察大隊以聯勤二０四場製造
      之毒品檢驗盒試劑進行初步檢驗，結果分別呈嗎啡、海洛
      因反應，及呈安非他命反應，復將扣案安非他命三十六包
      另送內政部警政署刑事警察局鑑定，均檢驗出第二級毒品
      甲基安非他命反應（檢驗前含袋重合計二六點五一公克〈
      包裝塑膠袋總重約九點五二公克〉，檢驗前總純質淨重約
      十六點六五公克，驗罄零點零九公克），扣案九包碎塊狀
      物品復送法務部調查局濫用藥物實驗室鑑定，結果均含有
      第一級第六項毒品海洛因成分（合計淨重四點零八公克，
      驗餘淨重三點九七公克、空包裝總重二點七公克）。於同
      年月三十日上午十時許，在被告住處所扣得塊狀結晶物共
      三十包、粉末狀二包、透明結晶物八包部分，經查獲單位
      先以聯華生技多合一毒品原物測試組進行初步檢驗結果分
      別呈有嗎啡、海洛因陽性反應，及呈有安非他命反應，復
      送法務部調查局鑑定，其中粉塊狀三十包及粉末狀二包等
      物均檢驗出含有第一級第六項毒品海洛因成分（合計淨重
      三二點一公克、驗餘淨重合計三一點九六公克，純度百分
      之四四點四一、純質淨重十四點二０公克），結晶體八包
      ，再送高雄市立凱旋醫院鑑定，結果均檢驗出有甲基安非
      他命陽性反應（檢驗前淨重合計二點九六九公克，檢驗後
      淨重合計二點九一八公克）部分，有本院核發一百年聲搜
      字第八五號、第一四一號搜索票、臺南市政府警察局刑警
      大隊自願搜索同意書、搜索、扣押筆錄、扣押物品清單、
      初步檢驗報告單、檢驗相片、刑案現場相片，臺南市政府
      警察局第五分局搜索、扣押筆錄、扣押物品目錄表、偵辦
      毒品危害防制條例查獲毒品初步檢驗報告書、內政部警政
      署刑事警察局於一百年十一月二十三日以刑鑑字第一００
      ０一五三四五四號出具鑑定書、法務部調查局濫用藥物實
      驗室於一百年三月九日以調科壹字第一００二三００六二
      三０號、於一百年十一月三十日以調科壹字第一００二三
      ０二五六五０號出具鑑定書，及高雄市立凱旋醫院於一百
      年六月九日以高市凱醫驗字第一五七四八號出具濫用藥物
      成品檢驗鑑定書等資料均在卷可憑。此外，被告查獲後經
      採取其尿液送驗，結果確呈有甲基安非他命陽性反應，經
      本院以一百年毒聲字第一二三號裁定令入勒戒處所觀察勒
      戒，結果認有繼續施用毒品傾向，本院復以一百年毒聲字
      第二九二號裁定令入戒治處所強制戒治，被告現於戒治中
      等情，有臺南市政府警察局刑事警察大隊、第五分局查獲
      被告送驗尿液及年籍對照表、臺灣臺南地方法院檢察署觀
      察勒戒處分執行指揮書、戒治處分執行指揮書臺灣高等法
      院被告前案紀錄表一份在卷可憑。綜上，可認被告自白，
      核與事實相符，堪以採信。本件事證已臻明確，被告犯行
      洵堪認定，自應依法論科。
  二、論罪科刑：
  （一）按海洛因與甲基安非他命分別為毒品危害防制條例第二
        條第二項第一款、第二款所規定之第一級與第二級毒品
        ，是核被告蘇永豊所為，係犯毒品危害防制條例第五條
        第一項、第二項之意圖販賣而持有第一級毒品及第二級
        毒品罪（起訴書誤載為刑法）。被告持有第一級毒品海
        洛因與第二級毒品甲基安非他命之低度行為，均為意圖
        販賣而持有之高度行為所吸收，不另論罪。被告蘇永豊
        以一持有第一級毒品海洛因、第二級毒品甲基安非他命
        之行為，同時觸犯意圖販賣而持有第一級毒品與第二級
        毒品罪，為想像競合犯，應依刑法第五十五條之規定，
        從一重論以意圖販賣而持有第一級毒品罪。
  （二）爰審酌被告染有施用第毒品惡習，當知染上吸食毒品惡
        習戒除不易，竟為減免個人身心不適，購入大量毒品後
        ，復起意圖利而欲將毒品分裝販售之犯罪動機、目的、
        手段，被告如將毒品販售他人牟利，將戕害他人身心健
        康至鉅，嚴重破壞社會治安，本件查獲毒品海洛因、甲
        基安非他命數量非微，並參酌被告之素行、所生損害、
        犯後迄於本院審理始坦承犯行之態度等一切情狀，量處
        如主文所示之刑。又被告因染有Ｃ型肝炎於九十九年十
        一月一日起接受治療，治療期間服用干擾素所引起副作
        用造成身體不適而購入大量毒品，供己施用以減輕副作
        用，但其後竟起意販賣毒品圖利，是被告意圖販賣而持
        有第一、二級毒品，固應予非難，然購入之初係為減輕
        個人服用干擾素所引起的副作用，並審酌被告尚未售出
        即為警查獲，對社會治安之影響範圍仍屬有限，惡性應
        非重大，而所從重處斷之意圖販賣而持有第一級毒品罪
        名，係法定本刑為無期徒刑或十年以上有期徒刑，並得
        併科新臺幣七百萬元以下罰金之罪，與其前述犯罪情節
        相較，實屬情輕而法重，客觀上足以引起一般同情，而
        有堪資憫恕之處，本院認即令處以法定最低刑度，猶嫌
        過重，爰依刑法第五十九條規定，酌減其刑。
  （三）沒收部分：
    １、扣案附表壹編號一、二及附表貳編號一、二所示之毒品
        海洛因、甲基安非他命，分別為查獲之第一級毒品、第
        二級毒品，均應依毒品危害防制條例第十八條第一項前
        段規定，宣告沒收銷燬。而包裝前開第一級毒品海洛因
        、第二級毒品甲基安非他命所使用之包裝袋共八十五枚
        ，均係用於包裹毒品，防止毒品漏逸、潮濕，以便於攜
        帶、存放，而與第一級毒品海洛因、第二級毒品甲基安
        非他命均有密切接觸具有不可析離之關係，且經警於前
        述檢驗之際，並未加以析離檢驗，應分別視為毒品海洛
        因、甲基安非他命之一部分，併依毒品危害防制條例第
        十八條第一項前段規定沒收銷燬之。
    ２、扣案附表壹編號三、四號及附表貳編號三至九號所示之
        物，均為被告所有，且分別為被告聯繫買賣毒品海洛因
        、甲基安非他命事宜使用，供被告欲用以秤重、摻入葡
        萄糖減輕毒品海洛因成分使用，及為被告分裝毒品使用
        之物，即均為被告犯上開犯行使用之物，業據被告陳述
        上詳，是屬供被告犯本案意圖販賣而持有毒品海洛因、
        甲基安非他命之罪所用之物，均應依刑法第三十八條第
        一項第二款之規定，宣告沒收。此外，未扣案門號00
        00000000行動電話，為被告向江姓友人所借用
        ，雖有為被告聯繫買賣毒品使用，但非被告所有之物，
        業經被告陳述甚詳，故不另為沒收之諭知，附此說明。
據上論斷，應依刑事訴訟法第二百九十九條第一項前段，毒品危
害防制條例第五條第一項、第二項、第十八條第一項前段，刑法
第十一條前段、第五十五條、第五十九條、第三十八條第一項第
二款，判決如主文。
本案經檢察官黃郁如到庭執行職務。
中    華    民    國   100    年    12    月    26    日
                  刑事第十二庭審判長法  官  吳勇輝

                                    法  官  吳坤芳
                                    法  官  程克琳
以上正本證明與原本無異。
如不服本判決，應於收受送達後10日內向本院提出上訴書狀，其
未敘述上訴之理由者並得於提起上訴後10日內向本院補提理由書
（均須按他造當事人之人數附繕本）「切勿逕送上級法院」。
                                    書記官  康紀媛
中    華    民    國   100    年    12    月    26    日
 附表壹：臺南市政府警察局刑事警察大隊於一百年一月二十七
         日查獲被告所扣得之物
┌──┬─────┬──┬──────────────┐
│編號│扣案物名稱│數量│備                       註 │
├──┼─────┼──┼──────────────┤
│ 一 │第一級毒品│九包│合計淨重四點零八公克，驗餘淨│
│    │海洛因    │    │重三點九七公克、空包裝總重二│
│    │          │    │點七公克，純度百分之四三點二│
│    │          │    │六，純質淨重一點七七公克。  │
├──┼─────┼──┼──────────────┤
│ 二 │第二級毒品│共三│檢驗前含袋重合計二六點五一公│
│    │甲基安非他│十六│克，包裝塑膠袋總重約九點五二│
│    │命        │包（│公克，檢驗前總純質淨重約十六│
│    │          │在被│點六五公克，鑑驗用罄零點零九│
│    │          │告身│公克。                      │
│    │          │上扣│                            │
│    │          │得二│                            │
│    │          │十二│                            │
│    │          │包，│                            │
│    │          │另在│                            │
│    │          │被告│                            │
│    │          │租屋│                            │
│    │          │處扣│                            │
│    │          │得十│                            │
│    │          │四包│                            │
│    │          │）  │                            │
├──┼─────┼──┼──────────────┤
│ 三 │三星廠牌行│一支│搭配門號0000000000│                        │
│    │動電話。  │    │號ＳＩＭ卡。                │                        │
├──┼─────┼──┼──────────────┤
│ 四 │夾鏈袋    │共十│合計一千一百枚夾鏈袋。      │
│    │          │一包│                            │
│    │          │（其│                            │
│    │          │中十│                            │
│    │          │包在│                            │
│    │          │被告│                            │
│    │          │使用│                            │
│    │          │車號│                            │
│    │          │六二│                            │
│    │          │八—│                            │
│    │          │ＥＰ│                            │
│    │          │自小│                            │
│    │          │客車│                            │
│    │          │內扣│                            │
│    │          │得，│                            │
│    │          │另一│                            │
│    │          │包在│                            │
│    │          │被告│                            │
│    │          │租屋│                            │
│    │          │處扣│                            │
│    │          │得）│                            │
└──┴─────┴──┴──────────────┘
 附表貳：臺南市政府警察局第五分局於一百年一月三十日搜索
          被告住處所扣得之物
┌──┬─────┬──┬──────────────┐
│編號│扣案物名稱│數量│備                       註 │
├──┼─────┼──┼──────────────┤
│ 一 │第一級毒品│三十│合計淨重三二點一公克、驗餘淨│
│    │海洛因    │二包│重合計三一點九六公克，純度百│
│    │          │    │分之四四點四一、純質淨重十四│
│    │          │    │點二０公克。                │
├──┼─────┼──┼──────────────┤
│ 二 │第二級毒品│八包│檢驗前淨重合計二點九六九公克│
│    │甲基安非他│    │，檢驗後淨重合計二點九一八公│
│    │命        │    │克。                        │
├──┼─────┼──┼──────────────┤
│ 三 │行動電話  │二支│廠牌各ＥＬＩＹＡ、ＳＯＷＡ，│
│    │          │    │搭配三門號，即0000000│
│    │          │    │九三八號（起訴書誤載為０九五│
│    │          │    │00000000號）、０九三│
│    │          │    │0000000號、０九五八０│
│    │          │    │一九三三０號。              │
├──┼─────┼──┼──────────────┤
│ 四 │葡萄糖    │一包│含袋重五點二公克。          │
├──┼─────┼──┼──────────────┤
│ 五 │電子磅秤  │一臺│                            │
├──┼─────┼──┼──────────────┤
│ 六 │研磨機    │一臺│                            │
├──┼─────┼──┼──────────────┤
│ 七 │夾鏈袋    │五包│                            │
├──┼─────┼──┼──────────────┤
│ 八 │壓磨具    │一組│                            │
├──┼─────┼──┼──────────────┤
│ 九 │夾鏈袋    │五包│                            │
└──┴─────┴──┴──────────────┘
附錄本案論罪科刑法條
毒品危害防制條例第5條第1項、第2項：
意圖販賣而持有第一級毒品者，處無期徒刑或 10 年以上有期徒
刑，得併科新臺幣 7 百萬元以下罰金。
意圖販賣而持有第二級毒品者，處 5 年以上有期徒刑，得併科
新臺幣 5 百萬元以下罰金。